【裁判字號】    89,訴,264
【裁判日期】    891205
【裁判案由】    偽造文書
【裁判全文】
臺灣宜蘭地方法院刑事判決                          八十九年度訴字第二六四號
    公  訴  人  臺灣宜蘭地方法院檢察署檢察官
    被      告  乙○○
右列被告因偽造文書案件，經檢察官提起公訴（八十九年度偵字第二五Ｏ七號），本
院判決如左：
    主  文
乙○○行使偽造私文書，足以生損害於公眾及他人，處有期徒刑肆月，偽造於宜蘭縣
宜警交字第Ｑ四七九四八號舉發違反道路交通管理事件通知單上之「甲○○」署押壹
枚、民國八十九年二月二十日夜間同意接受詢問筆錄切結書上「甲○○」署押（含簽
名壹枚及指印壹枚）及民國八十九年二月二十日宜蘭縣警察局礁溪分局逮捕通知書上
之「甲○○」署押（含簽名壹枚及指印壹枚）均沒收。又偽造署押，足以生損害於公
眾及他人，處有期徒參月，偽造於宜蘭縣警察局礁溪分局頭城分駐所八十九年二月二
十日之偵訊筆錄上「甲○○」署押（含簽名貳枚及指印參枚）、同日酒精測試表上「
甲○○」署押（含簽名壹枚及指印壹枚）、台灣宜蘭地方法院檢察署同年月二十一日
十二時十五分許檢察官訊問筆錄上之「甲○○」署押壹枚，均沒收。應執行有期徒刑
陸月，偽造於宜蘭縣礁溪分局頭城分駐所宜警交字第Ｑ四七九四八號舉發違反道路交
通管理事件通知單上之「甲○○」署押壹枚、民國八十九年二月二十日夜間同意接受
詢問筆錄切結書上「甲○○」署押（含簽名壹枚及指印壹枚）、民國八十九年二月二
十日宜蘭縣警察局礁溪分局逮捕通知書上之「甲○○」署押（含簽名壹枚及指印壹枚
）、偽造於宜蘭縣警察局礁溪分局八十九年二月二十日之偵訊筆錄上「甲○○」署押
（含簽名貳枚及指印參枚）、同日酒精測試表上「甲○○」署押（含簽名壹枚及指印
壹枚）、台灣宜蘭地方法院檢察署同年月二十一日十二時十五分許檢察官訊問筆錄上
之「甲○○」署押壹枚，均沒收。
    事  實
一、乙○○於民國八十九年二月二十日晚上十時四十九分許，在因飲酒過量仍駕駛車
    號ＡＸ─八六Ｏ一號自用小客車，於宜蘭縣頭城鎮○○○路檢點，衝撞路檢點設
    立之警示路障，遭警逮捕（另案起訴），詎為逃避責任、掩飾其身分，乃基於接
    續之單一犯意，竟冒用其胞兄甲○○之名應訊，分別於八十九年二月二十日宜蘭
    縣警察局礁溪分局頭城分駐所宜警交字第Ｑ四七九四八號舉發違反道路交通管理
    事件通知單（下簡稱違規通知單）上偽簽甲○○署押一枚、同日夜間同意接受詢
    問筆錄切結書上偽簽「甲○○」之署押（含簽名一枚及指印一枚）及同日逮捕通
    知書上偽簽「甲○○」之署押（含簽名一枚及指印一枚），偽造甲○○表示已收
    受該違規告發單及逮捕通知之私文書收據後，再持以行使交付依法執行職務之員
    警，足以生損害於甲○○及刑事追訴權之正確性。又另行起意，於前開經警逮捕
    後，基於單一偽造署押之接續犯意，分別宜蘭縣礁溪分局頭城分駐所酒精測試表
    偽造「甲○○」之署押（含簽名一枚其指印一枚）、礁溪分局八十九年二月二十
    日之偵訊筆錄偽造「甲○○」署押（含簽名二枚及指印三枚）及台灣宜蘭地方法
    院檢察署同年月二十一日十二時十五分許檢察官訊問筆錄上偽造署押一枚，接續
    偽造「甲○○」之署押，足以生損害於甲○○及刑事追訴權及調查權之正確性。
    嗣甲○○於本院宜蘭簡易庭八十九年度宜交簡字第四一號案件審理時，因乙○○
    之胞兄甲○○到庭應訊時，經本院法官訊問後，始發現上情。
二、案經台灣宜蘭地方法院自動向臺灣宜蘭地方法院檢察署告發經台灣宜蘭地方法院
  檢察署檢察官偵查起訴。
    理  由
一、訊據被告乙○○對於右揭事實坦承不諱，核與被害人甲○○在本院八十九年度交
    易字第九三號案件證述之情節相符（見該案八十九年八月三日之訊問筆錄），復
    有宜蘭縣宜警交字第四七九四八號違規告發單上之「甲○○」署押壹枚、民國八
    十九年二月二十日夜間同意接受詢問筆錄切結書上「甲○○」署押（含簽名一枚
    及指印一枚）、民國八十九年二月二十日宜蘭縣警察局礁溪分局逮捕通知書上之
    「甲○○」署押（含簽名壹枚及指印壹枚）、偽造於宜蘭縣警察局礁溪分局八十
    九年二月二十日之偵訊筆錄上「甲○○」署押（含簽名貳枚及指印參枚）、同日
    酒精測試表上「甲○○」署押（含簽名壹枚及指印壹枚）、台灣宜蘭地方法院檢
    察署同年月二十易日十二時十五分許檢察官訊問筆錄上之「甲○○」署押壹枚等
    在卷可稽。上開被告於警訊時以「甲○○」名義所按捺之指紋卡，經送請內政部
    警政署刑事警察局確認結果，認與該局檔存之被告乙○○之指紋相符，亦有該局
    八十九年六月二十九日局紋字第七六一號鑑定書附卷可稽，事證明確，被告犯行
    洵堪認定。
二、核被告乙○○於違反道路交通管理事件通知單、夜間同意接受詢問筆錄切結書及
    逮捕通知書上偽造「甲○○」署押後，將之交付開單及逮捕之警員，因被告在上
    述通知單及切結書上偽造「甲○○」之署押，係表示收受該通知單、切結書之意
    思表示，具有收據（即私文書）之性質，而其簽收後又將之交付警員，亦有行使
    該私文書之意思與行為，其此部份所為，係犯同法第二百十六條、第二百十條之
    罪。又被告偽造他人之簽名及指印於警察局偵訊筆錄、呼氣測試表及宜蘭地方法
    院檢察署檢察官偵訊筆錄中，足以生損害於公眾及他人，所為係另犯刑法第二百
    十七條第一項之偽造署押罪。被告乙○○因涉嫌公共危險，冒其胞兄甲○○名義
    在違規告發單及逮捕通知書上為偽造私文書後並持以行使之行為，惟其仍屬基於
    逃避刑責之動機以單一犯意接續多次為偽造私文書及行使偽造私文書之行為，分
    係侵害單一法益，均應為接續犯，均屬單純一罪。另被告被訊並先後在警訊筆錄
    、酒精測試表、夜間詢問同意書、及偵訊筆錄，均有偽造署押之行為，其仍屬基
    於逃避刑責之動機以單一犯意接續多次行為，侵害單一法益，應為接續犯，屬單
    純一罪。（最高法院八十四年度台非字第十號判決參照）。被告前開偽造私文書
    之低度行為，為行使之高度行為所吸收，不另論罪。被告所犯右開二罪名，犯意
    各別，罪名互異，應予分論併罰。爰審酌被告為逃避刑責，行使偽造私文書及偽
    造他人署押之犯罪動機、目的、手段、對被害人及國家、社會法益所生之危害，
    及其犯罪後坦承犯行，態度良好等一切情狀，分別量處如主文所示之刑，並定其
    應執行之刑，以示懲儆。另被告偽造於八十九年二月二十日宜蘭縣警察局礁溪分
    局宜警交字第Ｑ四七九四八號違反道路交通管理事件通知單上「甲○○」之署押
    一枚及逮捕通知書上之「甲○○」之署押（含簽名一枚及指印一枚），及偽造於
    宜蘭縣警察局礁溪分局八十九年二月二十日之偵訊筆錄上甲○○署押（含簽名二
    枚及指印三枚）、同日酒精測試表上甲○○署押（含簽名一枚及指印一枚）、同
    日夜間同意接受詢問筆錄切結書上甲○○署押（含簽名一枚及指印一枚）台灣宜
    蘭地方法院檢察署同年月二十一日十二時十五分許檢察官訊問筆錄上之「甲○○
    」署押一枚，應均依法併予宣告沒收。
據上論斷，應依刑事訴訟法第二百九十九條第一項前段，刑法第二百十六條、第二百
十條、第二百十七條第一項、第二百十九條、第五十一條第五款，判決如主文。
本案經檢察官林吉泉到庭執行職務。
中    華    民    國       八十九     年    十二         月    五      日
                                臺灣宜蘭地方法院刑事第二庭
                                          法  官
右正本證明與原本無誤。
如不服本判決，應於判決送達後十日內向本院提出上訴狀。（應附繕本）
                                          書記官
中    華     民    國       八十       年          月         日
附錄本案論罪法條全文
刑法第二百十條、第二百十六條、第二百十七條：


司法院資訊處製作；財團法人民間司法改革基金會備份。
